【裁判字號】    88,簡上,79
【裁判日期】    890510
【裁判案由】    給付買賣價金
【裁判全文】
台灣彰化地方法院民事判決                        八十八年度簡上字第七十九號
    上  訴  人  維晨機械有限公司
    法定代理人  甲○○
    訴訟代理人  乙○○
    被上訴人    普樂寶紙業有限公司
    法定代理人  丙○○
右當事人間請求給付買賣價金事件，上訴人對於中華民國八十八年五月十三日本院第
一審判決（八十八年度彰簡字第七二二號）提起上訴，本院判決如左：
    主      文
上訴駁回。
第二審訴訟費用由上訴人負擔。
    事      實
甲、上訴人方面：
一、聲明：(一)原判決廢棄。(二)被上訴人應給付上訴人新台幣（下同）二十五萬元及自
    訴狀繕本送達翌日起至清償日止，按年息百分之五計算之利息。(三)第一、二審訴
    訟費用由被上訴人負擔。
二、陳述：除與第一審判決記載相同者，茲予引用外，並補述略稱：
  （一）上訴人既在維修期限屆至後之民國（下同）八十七年九月二十六日仍前往被
        上訴人公司進行維修工作，依常理推斷，在維修期限屆至前，上訴人當然有
        提供維修之服務，況且契約中有沒收尾款之約定，上訴人當無不提供維修之
        可能。
  （二）被上訴人既於八十七年九月二十六日前通知上訴人前往維修，表示系爭機器
        被上訴人仍持續使用，益證如系爭機器在八十七年六月二十七日有維修之必
        要，上訴人確有前往維修。
  （三）照相機之拍攝日期雖可調整，但被上訴人員工劉育廷已承認照片上之人為其
        本人，而其操縱者又為系爭機器，當可表示機器可正常操作，且上訴人提出
        之底片，係於八十七年七月四日前往照相館沖洗，持有收據聯，可證明上訴
        人有在八十七年七月一日前往被上訴人處進行維修。
  （四）縱上訴人對維修服務有所欠缺，致構成違約之情事，但以上訴人一次未履行
        維修之義務，即需負擔契約金額三分之一之違約金，其約定顯然太高，故契
        約中所稱之如無履行維修服務，尾款沒收，應指全未履行維修服務而言，非
        指一次未履行即沒全部尾款，況依法約定之違約金過高，法院得減至相當之
        數額，請求斟酌上訴人履行之維修服務，酌減至相當金額。
三、補充証據：提出收據影本、電話費收據等為證。
乙、被上訴人方面：
一、聲明：(一)上訴駁回。(二)第二審訴訟費用由上訴人負擔。
二、陳述：除與第一審判決記載相同者，茲予引用外，並補述略稱：
  （一）伊向上訴人訂購系爭抽取式面紙四排機器一部，約定規格為原紙長度寬度為
        二一ｘ二十點五，未料上訴人所送之貨為二二ｘ二十點五，與契約約定不符
        ，伊向上訴人反應，上訴人竟稱只要使用二十二規格紙張就不會有此情況，
        而拒不依雙方所定契約履行，伊才要求一年之維修期限，而上訴人亦未依約
        定於一年內負責維修，被上訴人自得依法主張同時履行抗辯權，拒絕給付買
        賣價金。
  （二）雙方所訂契約備註欄記載，被上訴人先交付五十萬元，上訴人應在一年內負
        責維修，如上訴人未於一年內履行維修時，該尾款二十五萬元由伊沒收，而
        上訴人未一年內均未到伊處維修機器，伊曾於八十七年二月二十六日寄存證
        信函通知，惟遭退回，經查詢結果，始知上訴人已搬遷，該處係住宅區亦非
        工廠，且已辦理停業，事實上無人可維修，另伊又於八十七年六月二十四日
        寄存證信函通知維修，主要目的亦要上訴人修改規格，但上訴人置之不理，
        上訴人稱有到現場維修，並提出照片一張為證，惟該張照片並沒有上訴人維
        修人員從事維修之畫面，亦無法證明拍照之時間，應由上訴人舉證，上訴人
        稱八十七年九月二十六日派人維修，實際上是來收尾款，並沒有維修，且已
        過一年期限，上訴人未依約履行。
  （三）上訴人主張一次未履行維修，即需負擔總金額三分之一之違約金，以違約金
        過高要求法院酌減云云，然上訴人一開始即以不合契約規格之物充當合格之
        物，即未依債之本旨交付合乎契約之物，伊已通知上訴人應交付無瑕疵之物
        ，上訴人未履行債務，自可主張解除契約或請求上訴人提出該物，或主張同
        時履行抗辯權，況伊購買不能使用之機器，占用工作場所，後賣與訴外人蔡
        明錫，損失超過二十五萬元，上訴人主張酌減違約金，顯然無據，請求駁回
        上訴。
三、補充証據：提出支票、買賣合約書等為證，聲請訊問證人蔡明錫、洪添達。
    理      由
一、上訴人經受合法通知，未於言詞辯論期日到場，核無民事訴訟法第三百八十六條
    各款所列情形，爰依被上訴人聲請由其一造辯論而為判決。
二、本件上訴人起訴主張：伊於八十六年九月十日出售抽取式面紙製造機予被上訴人
    ，約定價金七十五萬元，被上訴人先支付定金五萬元，交機時又支付面額二十五
    萬元支票，餘款約定八十七年九月十五日支付，惟到期追討被上訴人均置之不理
    ，原告不得已起訴請求云云；被上訴人則以：伊向上訴人訂購系爭抽取式面紙四
    排機器一部，約定規格為原紙長度寬度為二一ｘ二十點五，未料上訴人所送之貨
    為二二ｘ二十點五，與契約約定不符，伊向上訴人反應，上訴人竟稱只要使用二
    十二規格紙張就不會有此情況，而拒不依雙方所定契約履行，伊才要求一年之維
    修期限，而上訴人亦未依約定於一年內負責維修，被上訴人依約免給付尾款，並
    得依法主張同時履行抗辯權，拒絕給付買賣價金等語置辯。
三、上訴人主張兩造間訂有買賣契約，被上訴人尚有尾款二十五萬元未付之事實，業
    據其提出訂購機械合約書影本為證，被上訴人對此亦無意見，惟辯稱：上訴人所
    送之貨與契約約定不符，伊向上訴人反應，上訴人竟稱只要使用二十二規格紙張
    就不會有此情況，而拒不依雙方所定契約履行，伊才要求一年之維修期限，而上
    訴人亦未依約定於一年內負責維修，被上訴人依約免給付尾款，並得依法主張同
    時履行抗辯權，拒絕給付買賣價金等語置辯。
四、本院查：
  （一）兩造所簽契約中載明，八十七年九月十五日付清尾款，在這一年期間，維晨
        機械有限公司（即上訴人）需做維修，如無履行維修服務，尾款沒收等詞，
        有訂購機械合約書影本在卷可憑，兩造亦不爭執，惟上訴人主張伊有依約履
        行維修義務云云，並提出照片一張為證，被上訴人則辯稱：上訴人於一年內
        均未到伊處維修機器，伊曾於八十七年二月二十六日寄存證信函通知，惟遭
        退回，經查詢結果，始知上訴人已搬遷，該處係住宅區亦非工廠，且已辦理
        停業，事實上無人可維修，另伊又於八十七年六月二十四日寄存證信函通知
        維修，主要目的亦要上訴人修改規格，但上訴人置之不理，上訴人稱有到現
        場維修，並提出照片一張為證，惟該張照片並無上訴人維修人員從事維修之
        畫面，亦無法證明拍照之時間，應由上訴人舉證，上訴人稱八十七年九月二
        十六日派人維修，實際上是來收尾款，並沒有維修，且已過一年期限，上訴
        人未依約履行等語；經查，被上訴人所言業據其於原審提出存證信函二封及
        台灣省政府建設函（均影本）為證，而本院訊問證人即被上訴人員工洪添達
        ，其證稱：機器送來運作之後常發生問題，我跟老闆娘講為何不請他們來修
        理，他說電話打不通，．．．這期間他們只有在收時來過．．．（試車時）
        有告知問題，但他們說要來修理，但一直到收錢的時候才看到人等語，另證
        人蔡明錫亦證稱：（該機器）兩邊紙出來會破掉，．．伊去看過一次，當時
        機器並沒有在用，他（被上訴人法代）說機器有問題，若要買自已要負責，
        ．．．買後我有自行修理，現已可使用等詞，足認系爭機械確有瑕疵無誤，
        上訴人雖提出現場操作照片一張為證，然並無維修之情狀，此外亦無法舉出
        其他證據以實其說，難認其已盡維修之義務，被上訴人援引契約約定主張沒
        收尾款即屬有理。
  （二）上訴人另主張伊僅一次未履行維修義務，即沒收達總金額三分之一之尾款，
        顯然過高，要求法院酌減云云；然查，上訴人提供之系爭機器自始即不合約
        定品質，經被上訴人兩次通知維修亦未履行，有前開存證信函為證，並據證
        人證述明確，則被上訴人本可解除契約或請求交付無瑕疵之物，況證人蔡明
        錫證稱：伊修理花了二十幾萬元等語，足認兩造約定沒收尾款二十五萬元之
        約定並無不合理之處，上訴人空言主張並不足採。
五、綜上所述，原審判決駁回上訴人之起訴，洵無不合，上訴人請求廢棄原審判決，
    非有理由，應予駁回。
結論：本件上訴為無理由，並依民事訴訟法第四百四十九條第一項、第四百六十三條
、第三百八十五條第一項前段、第七十八條，判決如主文。
中      華      民      國    八十九    年      五      月      十      日
                                  台灣彰化地方法院民事第二庭
~B審判長法官  羅培昌
~B法      官  陳弘仁
~B法      官  謝仁棠
右為正本係照原本作成
本件不得上訴。
~B法院書記官  蘇美苓
中      華      民      國    八十九    年      五      月      十一      日


司法院資訊處製作；財團法人民間司法改革基金會備份。
